【裁判字號】    98,訴,1406
【裁判日期】    990112
【裁判案由】    強盜
【裁判全文】
臺灣臺南地方法院刑事判決              98年度訴字第1406號
公  訴  人  臺灣臺南地方法院檢察署檢察官
被      告  甲○○
                    （現另案在臺南監獄執行中）
選任辯護人  蔡敬文律師
上列被告因強盜案件，經檢察官提起公訴（98年度偵字第12036號
），本院判決如下：
    主  文
甲○○犯攜帶兇器強盜罪，處有期徒刑參年捌月；又犯攜帶兇器
強盜罪，處有期徒刑柒年貳月。應執行有期徒刑柒年陸月。
    事  實
一、甲○○基於意圖為自己不法所有之強盜犯意，於民國98年8
    月14日凌晨4時10分許，持其家中父親乙○○所有之菜刀1把
    ，至臺南縣永康市○○街6號之「統一超商」（當時其身穿
    綠色迷彩T恤，頭戴乙○○所有之半罩式黑色安全帽），先
    向店員丁○○佯稱要購買七星牌香菸1包，迨店員交付香菸
    之際，即將預先藏放於右後褲袋之足以對人之生命、身體、
    安全構成威脅，具有危險性而足以當兇器使用之上開菜刀一
    把取出威嚇丁○○，喝令丁○○交付收銀機內之金錢，至使
    丁○○不能抗拒，而交付新臺幣（下同）100元之鈔票30張
    、500元之鈔票2張（合計4千元）及任由甲○○未付款取走
    上開七星牌香菸1包。甲○○得手後，花用完罄。
二、甲○○又另基於意圖為自己不法所有之強盜犯意，於98年8
    月24日凌晨3時21分許，攜帶上開菜刀1把，騎乘其父親乙○○所有之牌照號碼KD7-966號重機車，至臺南市○○路307巷
    125號之「STOP便利超商」（當時其身穿黑色T恤，頭戴乙○○所有之半罩式黑色安全帽），將機車停放在該超商店外，
    徒步進入該超商，先向店員丙○○佯稱欲購買「MORE」牌香
    菸2包，迨丙○○將香菸置放於櫃臺後，甲○○即自右後褲
    袋取出預藏前開足以對人之生命、身體、安全構成威脅，具
    有危險性而足以當兇器使用之之菜刀1把，高舉該菜刀，向
    丙○○喝稱「我要搶錢」，至使丙○○不能抗拒而強行取走
    上開香菸2包（價值110元），並喝令丙○○交付收銀機內之
    金錢，然丙○○因不甘遭強盜，出手反抗，甲○○來不及騎
    乘上開機車即匆忙逃逸。
三、丙○○立即報警處理，經警於「STOP便利超商」店外發現上
    開KD7-966號重機車，因而循線查獲甲○○，並扣有上開「
    MORE」牌香菸2包（已發還丙○○）、菜刀1把以及甲○○穿
    戴之黑色T恤及綠色迷彩T恤各1件、半罩式黑色安全帽1頂。
    甲○○於其犯罪事實二之行為被警查獲後，在其犯罪事實一
    之行為尚未被警發覺前，於98年8月24日在臺南市警察局第
    五分局開元派出所，自動向警就其犯罪事實一之行為自首並
    願意接受法院之裁判。
四、案經臺南市警察局第五分局報請臺灣臺南地方法院檢察署檢
    察官偵查起訴。
    理      由
一、被告甲○○及其辯護人對本案之卷證資料表示沒有爭執，且
    迄於言詞辯論終結前亦未聲明異議。本院審酌該證據資料作
    成時之情況，核無違法取證或其他瑕疵，且為證明本件犯罪
    事實所必要之重要關係事項，認為以之作為證據為適當，上
    開部分具傳聞性質之相關證據資料，依刑事訴訟法第159條
    之5第1項、第2項規定，自得作為證據。
二、訊據被告甲○○對於其上開犯罪事實，均坦承不諱，核與證
    人丁○○、丙○○於警詢及檢察官偵查中所證述之情節相符
    。此外，並有臺南市警察局第五分局開元派出所警員洪太郎
    之查獲甲○○偵查報告書、扣押筆錄、扣押物品目錄表、贓
    物認領保管單各1份、監視錄影翻拍照片5張及警察蒐證之照
    片14張附卷可資佐證。事證明確，被告之犯行洵堪認定。
三、按扣案之菜刀係鋼鐵製造，甚為鋒利，足以對人之生命、身
    體、安全構成威脅，具有危險性而足以當兇器使用，被告甲○○持該菜刀為上開犯罪事實一、二之強盜犯行（即犯強盜
    罪而有刑第321條第1項第3款之「攜帶兇器而犯之」之情形
    ），至使丁○○、丙○○不能抗拒而強取財物及使其交付財
    物，核其所為，均係犯刑法第330條第1項之攜帶兇器強盜罪
    。被告於其犯罪事實一之行為尚未被警發覺前，於98年8月
    24日在臺南市警察局第五分局開元派出所，自動向警就其犯
    罪事實一之行為自首並願意接受法院之裁判，有警詢筆錄可
    稽，其該部分爰依刑法第62條前段規定，減輕其刑。辯護人
    為被告辯護謂：犯罪事實二部分，被告因為不想傷害被害人
    丙○○而拿了香煙跑走，這部分是屬於強盜既遂或是未遂，
    請予斟酌云云。查被告就犯罪事實二，於亮出菜刀向丙○○
    表示要搶錢，在丙○○不能抗拒之際強行取走「MORE」牌香
    菸2包，其又喝令丙○○交付收銀機內之金錢，此時丙○○
    因不甘遭強盜而出手反抗，被告始匆忙逃逸，甚至連機車都
    來不及騎乘即逃走，業據被告供承在卷，並經丙○○於警詢
    及檢察官偵查中證述明確，縱使被告當時係出於不想傷害丙○○而逃逸，仍無解於其就上開2包「MORE」牌香菸之強盜
    既遂事實，自無強盜未遂可言。審酌被告之品行（另犯有詐
    欺案件，現在臺南監獄執行中）、智識教育程度為國中畢業
    、生活經濟狀況不佳，犯罪之動機、手段（其因失業不思以
    正當方法賺錢，竟持上開菜刀犯強盜罪）、所生之危害、其
    一時糊塗而鑄下大錯，於犯罪後坦承犯行並甚表悔意及檢察
    官於衡量上情後，具體求處被告有期徒刑7年6月等一切情狀
    ，爰從輕分別量處如主文所示之刑，並定其應執行刑為有期
    徒刑7年6月，以示懲儆。辯護人為被告辯護稱：被告犯本件
    強盜案件，是因被告家境不好，在外工作也難找，以致犯了
    強盜罪，希望依刑法第59條規定酌減其刑云云。按「刑法第
    59 條之酌量減輕其刑，必於犯罪之情狀，在客觀上足以引
    起一般之同情，認為即予宣告法定低度刑期，尤嫌過重者，
    始有其適用，至於被告無前科，素行端正，子女眾多等情狀
    ，僅可為法定刑內從輕科刑之標準，不得據為酌量減輕之理
    由。」，有最高法院61年臺上字第1781號判例可參。辯護人
    所稱之被告上開犯罪之情狀，在客觀上並不足以讓人認為宣
    告法定低度刑期尤嫌過重而足以引起一般之同情可言，自無
    引用刑法第59條之餘地。扣案之菜刀1把及半罩式黑色安全
    帽1頂，係屬被告之父親乙○○所有，並非被告所有，且上
    開安全帽並非供犯罪所用之物，均不得宣告沒收。另扣案之
    黑色T恤及綠色迷彩T恤各1件，係甲○○所穿之衣服，並非
    供犯罪所用之物，亦均不得宣告沒收。
據上論斷，應依刑事訴訟法第299條第1項前段，刑法第330條第1
項、第62條前段、第51條第5款，判決如主文。
本案經檢察官戊○○到庭執行職務
中    華    民    國    99    年    1    月    12     日
            刑事第一庭    審判長法  官  夏金郎
                                法  官  鄭銘仁
                                法  官  林勝利
以上正本證明與原本無異。
如不服本判決應於收受本判後10日內向本院提出上訴書狀，並應
敘述具體理由。其未敘述上訴理由者，應於上訴期間屆滿後20日
內向本院補提理由書狀（均須按他造當事人之人數附繕本）「切
勿逕送上級法院」。
                                書記官   曾國華
中    華    民    國    99    年    1    月    12     日
附錄本案論罪科刑法條全文：
中華民國刑法第321條
犯竊盜罪而有左列情形之一者，處6月以上、5年以下有期徒刑：
一、於夜間侵入住宅或有人居住之建築物、船艦或隱匿其內而犯
    之者。
二、毀越門扇、牆垣或其他安全設備而犯之者。
三、攜帶兇器而犯之者。
四、結夥三人以上而犯之者。
五、乘火災、水災或其他災害之際而犯之者。
六、在車站或埠頭而犯之者。
前項之未遂犯罰之。
中華民國刑法第328條
意圖為自己或第三人不法之所有，以強暴、脅迫、藥劑、催眠術
或他法，至使不能抗拒，而取他人之物或使其交付者，為強盜罪
，處5年以上有期徒刑。
以前項方法得財產上不法之利益或使第三人得之者，亦同。
犯強盜罪因而致人於死者，處死刑、無期徒刑或10年以上有期徒
刑；致重傷者，處無期徒刑或7年以上有期徒刑。
第1項及第2項之未遂犯罰之。
預備犯強盜罪者，處1年以下有期徒刑、拘役或3千元以下罰金。
中華民國刑法第330條
犯強盜罪而有第321條第1項各款情形之一者，處7年以上有期徒
刑。
前項之未遂犯罰之。


司法院資訊處製作；財團法人民間司法改革基金會備份。
